【裁判字號】    99,上易,421
【裁判日期】    990401
【裁判案由】    違反家庭暴力防治法
【裁判全文】
臺灣高等法院臺中分院刑事判決    99年度上易字第421、423號
上  訴  人
即  被  告  甲○○
上列上訴人因違反家庭暴力防治法案件，不服臺灣彰化地方法院
99年度易字第51、67號中華民國99年2月22日第一審判決（起訴
案號：臺灣彰化地方法院檢察署98年度偵字第10734、10818號）
，提起上訴，本院判決如下：
    主  文
上訴駁回。
    理  由
一、按「依刑事訴訟法第350條、第361條、第362條、第367條規
    定，不服地方法院之第一審判決而上訴者，須提出上訴書狀
    ，並應敘述具體理由，為上訴必備之程式；其所提出之書狀
    未敘述上訴理由，或僅曾以言詞陳述上訴理由者，均應於上
    訴期間屆滿後20日內補提理由書於第一審法院。第一審法院
    經形式審查，認逾期未補提上訴理由者，應定期間先命補正
    ；逾期未補正者，為上訴不合法律上之程式，應以裁定駁回
    。倘已提出上訴理由，但所提非屬具體理由者，則由第二審
    法院以上訴不合法律上之程式，判決駁回。而所謂具體理由
    ，必係依據卷內既有訴訟資料或提出新事證，指摘或表明第
    一審判決有何採證認事、用法或量刑等足以影響判決本旨之
    不當或違法，而構成應予撤銷之具體事由，始克當之（例如
    ：依憑證據法則具體指出所採證據何以不具證據能力，或依
    憑卷證資料，明確指出所為證據證明力之判斷如何違背經驗
    、論理法則）；倘僅泛言原判決認定事實錯誤、違背法令、
    量刑失之過重或輕縱，而未依上揭意旨指出具體事由，或形
    式上雖已指出具體事由，然該事由縱使屬實，亦不足以認為
    原判決有何不當或違法者（例如：對不具有調查必要性之證
    據，法院未依聲請調查亦未說明理由，或援用證據不當，但
    除去該證據仍應為同一事實之認定），皆難謂係具體理由，
    俾與第二審上訴制度旨在請求第二審法院撤銷、變更第一審
    不當或違法之判決，以實現個案救濟之立法目的相契合，並
    節制濫行上訴。」最高法院97年台上字第892號判決意旨可
    資參照。
二、本件原審判決認上訴人即被告（下稱被告）甲○○違反法院
    依家庭暴力防治法第十四條第一項所為禁止實施家庭暴力行
    為之民事通常保護令之二罪，各處有期徒刑2月，並定應執
    行有期徒刑3月，如易科罰金，以新臺幣1千元折算1日，被
    告不服，於民國99年3月2日提起上訴。被告所提起之第二審
    上訴，形式上雖提出書狀敘述上訴理由，略以：「上訴人甲
    ○○家暴案件，於99年元月8日庭釋後，積極找工作，於元
    月26日從事誼光保全之工作，薪資24000元，卻因家暴案屬
    前科，於同年2月10日被公司開除，有證可查。上訴人於98
    年6月至98年11月領取失業給付金12600元，撫養二子及照顧
    母親，長子毛乙桓17歲，大慶商工，次子毛乙桀14歲，花壇
    國中，上訴人甲○○單親撫養二子，如今靠打零工度日，經
    濟困難，無錢易科罰金，懇請法官經予上訴人緩刑機會，以
    便照顧養育二子。」等語。觀其上訴書狀就第一審判決究竟
    有何具體事由，致判決不當或違法，並無一語涉及。再查，
    被告前於94年5月19日20時許，在其父母毛信偉、乙○○○
    位於彰化縣花壇鄉○○村○○街121巷18號住處，辱罵毛信
    偉「你去死」、「我這輩子都會記住你」等語，及辱罵乙○
    ○○「幹你媽」、「超你媽的逼」等語，並做勢欲毆打毛信
    偉，且持毛信偉所使用之四角柺杖及廚房桌蓋丟毛信偉，以
    此方式直接騷擾毛信偉及以此方式對毛信偉、乙○○○實施
    精神上不法侵害之行為，而違反法院所為民事通常保護令之
    裁定，經臺灣彰化地方法院彰化簡易庭於94年7月8日判處拘
    役59日，緩刑3年，緩刑期內付保護管束確定，有該案判決
    書及被告之臺灣高等法院被告前案紀錄表附卷可稽，顯見被
    告對其母親乙○○○先前已有家庭暴力之前科，而法院於該
    案亦已給予其緩刑之機會以啟自新，惟被告仍未知悔改警惕
    ，再為本案犯行，且本案原審量刑亦已審酌被告前曾因違反
    家庭暴力防治法案件，經判處拘役59日，緩刑3年確定，竟
    再次於酒後犯本件犯行，顯見其漠視家庭倫常，且無視保護
    令之存在，惟考量被告犯後已深表悔意，且多次行為均係酒
    後行為失控所致，目前並已從事正常工作，而告訴人復當庭
    表示希望能給予被告自新機會等情，暨衡量被告之智識程度
    、生活狀況等一切情狀，分別量處如上開主文所示之刑及易
    科罰金之折算標準，並定其應執行刑及易科罰金之折算標準
    ，相較於檢察官於原審當庭具體求處二罪各有期徒刑5月，
    已屬從輕，上訴人亦於上訴狀表示感激法官給予其自新機會
    ，輕判3個月，是本案自無再予從輕並給予緩刑之必要。被
    告雖稱其目前只靠打零工維生而無錢可易科罰金，惟易科罰
    金若符合規定，亦得聲請以分期付款方式支付，且若被告符
    合刑法第41條第2項之規定，尚得以提供社會勞動6小時折算
    1日，易服社會勞動，而非必須入監服刑或易科罰金。故本
    案被告所提非屬得上訴第二審之具體理由，依上揭說明，被
    告之第二審上訴不合法律上程式，應予駁回。爰依刑事訴訟
    第367條前段、第372條，不經言詞辯論，判決如主文。
中    華    民    國    99    年    4     月    1     日
            刑事第八庭  審判長法  官  羅  得  村
                              法  官  簡  源  希
                              法  官  郭  瑞  祥
上列正本證明與原本無異。
不得再上訴。
                              書記官  李  妍  嬅
中    華    民    國    99    年    4     月    1     日

司法院資訊處製作；財團法人民間司法改革基金會備份。
